臺灣高雄地方法院民事裁定　　　　　100年度司財管字第129號
聲　請　人　陳壬貴
上聲請人聲請為被繼承人方天雄選任遺產管理人事件，本院裁定
如下：
    主  文
選任許清連律師為被繼承人方天雄（男，民國二十六年一月二日
生，身分證統一編號：Ｅㄧ0000000ㄧ號）之遺產管理人
。
程序費用新臺幣壹仟元由被繼承人方天雄之遺產負擔。
    理  由
一、按「繼承開始時，繼承人之有無不明者，由親屬會議於一個
    月內選定遺產管理人，並將繼承開始及選定遺產管理人之事
    由，向法院報明。」、「無親屬會議或親屬會議未於前條所
    定期限內選定遺產管理人者，利害關係人或檢察官，得聲請
    法院選任遺產管理人，並由法院依前項規定為公示催告。」
    、又「先順序繼承人均拋棄其繼承權時，由次順序之繼承人
    繼承，其次順序之繼承人有無不明或第四順序之繼承人均拋
    棄其繼承權者，準用關於無人承認繼承之規定。」，民法第
    1177條、第1178條第2 項、第1176條第6 項分別定有明文。
二、聲請意旨略以：被繼承人方天雄（男，民國○○年○ 月○ 日生
    ，身分證統一編號：Ｚ000000000號，生前最後住所：高雄市
    ○○區○○街90巷36弄7 號）於100 年2 月15日死亡，而其
    繼承人均已拋棄繼承權，且其親屬會議未於1 個月內選定遺
    產管理人。被繼承人於99年9 月10日將其所有坐落高雄市○
    ○區○○段393 、394 地號土地上之未保存登記建物即門牌
    號碼：高雄市○○區○○街90巷36弄7 號房屋，稅籍編號：
    00000000000 號，權利範圍：全部之事實上處分權以新臺幣
    （下同）33萬元之價金讓與聲請人及第三人陳仁傑，然聲請
    人支付價金後，始知悉該房屋已遭高雄市東區稅捐稽徵處以
    被繼承人積欠房屋稅為由，移送法務部行政執行署高雄行政
    執行處以強制執行查封，且被繼承人亦不願會同聲請人向稅
    捐處辦理房屋稅納稅義務人之變更，為確保聲請人之權利，
    爰依法聲請選任財政部國有財產局臺灣南區辦事處為被繼承
    人之遺產管理人等語。
三、經查：
  (一)聲請人主張之前揭事實，業據其提出同意書、法務部行政執
    行署高雄行政執行處公告為證，並經本院依職權調取本院10
    0 年度司繼字第649 號、本院100 年度司繼字第955 號拋棄
    繼承權卷宗核閱屬實，堪信為真實。又被繼承人之繼承人均
    已依法拋棄繼承，復查無其他合法繼承人存在，揆諸前揭規
    定，被繼承人之遺產自應準用關於無人承認繼承之規定，參
    以其親屬會議並未於死亡發生之日起1 個月內為其選定遺產
    管理人並呈報本院，是聲請人以利害關係人之地位，向本院
    聲請為被繼承人選任遺產管理人，自屬有據。
  (二)本院審酌：被繼承人前揭現存之合法繼承人既均已依法拋棄
    繼承，本無義務就其遺產再為管理，且由渠等既已行使法律
    所賦予之拋棄繼承權，可知顯已不願再與被繼承人之遺產有
    何糾葛；而本院函詢財政部國有財產局臺灣南區辦事處是否
    願擔任本件遺產管理人，經函覆被繼承人之合法繼承人均拋
    棄繼承，是極可能屬遺債大於遺產案件，為避免代管私人遺
    產之管理費用無法由被繼承人遺產歸墊，導致利用全民資源
    負擔個人私務之支出，故其不願意擔任本件遺產管理人；況
    擔任遺產管理人，主要係彙整被繼承人之財產，踐行被繼承
    人債權、債務之確認，並作適法合理之分配，且於有繼承人
    承認繼承時或遺產分配後，尚有剩餘時，將遺產移交繼承人
    或國庫，此須熟悉相關法律程序進行遺產處分，經本院自高
    雄律師公會願意擔任法院遺產管理人名單中徵詢後，許清連
    律師願意以其專業知識管理及處理被繼承人後續之遺產問題
    ，有電話紀錄1 紙附卷可稽，爰選任許清連律師為本件之遺
    產管理人。另因本件被繼承人之全部繼承人均拋棄繼承，而
    「準用」無人承認繼承之規定，與繼承人有無不明之情形尚
    屬有間，是民法第1178條第2 項關於承認繼承之公示催告，
    即無準用之餘，附此敘明。
四、依非訟事件法第157 條、第24條第1 項，裁定如主文。
五、如對本裁定抗告，須於裁定送達後10日之不變期間內，向本
    院提出抗告狀，並繳納抗告費新臺幣1,000 元。
中    華    民    國    100   年    12    月    9     日
                  家事法庭  司法事務官  林于莙